臺灣高等法院刑事判決
111年度上訴字第1956號
上  訴  人  
即  被  告  洪毓腱



上列上訴人即被告因違反廢棄物清理法案件，不服臺灣桃園地方
法院110年度審訴字第874號，中華民國111年3月25日第一審判決
（起訴案號：臺灣桃園地方檢察署110年度偵字第7101、7102號
），提起上訴，本院判決如下：
    主  文
上訴駁回。
    事  實
洪毓腱明知從事廢棄物清除、處理，應向所屬之縣（市）主管機
關或中央主管機關委託之機關申請核發公民營廢棄物清除、處理
機構許可文件後，始得從事清除、處理廢棄物業務。詎洪毓腱未
領有廢棄物清除、處理許可文件，竟仍與劉繼華（所涉非法清理
廢棄物罪嫌，業經檢察官緩起訴處分確定）共同基於未依規定領
有廢棄物清除、處理許可文件即從事廢棄物清除、處理之犯意聯
絡，分別為下列犯行：
一、於民國109年11月24日（起訴書誤載為25日，應予更正）晚
    間8時前某時，先由劉繼華透過社群軟體FACEBOOK（下稱臉
    書）社團「廢棄物垃圾、磚角、木板清運；砂石、水泥、紅
    磚運送；車輛支援平台」與真實姓名年籍不詳之成年男子聯
    絡並受其委託後，由劉繼華駕駛車牌號碼0000-00號自用小
    貨車，洪毓腱則受劉繼華指示駕駛車牌號碼0000-00號自用
    小貨車，2人於109年11月24日晚間8時許起至翌（25）日凌
    晨0時2分止，受前開不詳之人委託，前往新北市林口區長庚
    大學附近某處載運廢木材板（含釘子）、廢泡沫夾雜廢木材
    、電線皮、廢磚瓦及混泥土塊等廢木材混合物（代碼：D-07
    99）、土木或建築廢棄物混合物（代碼：D-0599）及廢塑膠
    混合物（代碼：D-0299）共計3趟次，而將上開廢棄物傾倒
    在桃園市大園區中山南路515巷（棄置點共2點，其中1點長
    約13.4公尺、高0.8公尺；另1點長13.6公尺、高1公尺），
    劉繼華因而獲得報酬新臺幣（下同）3萬8千元，並給予洪毓
    腱報酬2千元。嗣桃園市政府環境保護局（下稱桃園市環保
    局）據民眾陳情，遂於109年11月25日會同桃園市政府警察局
    大園分局員警到場稽查，始循線查悉上情。
二、於109年11月27日下午3時許，先由劉繼華與不知情之○○企業
    有限公司（址設桃園市○○區○○路000○0號，下稱○○公司）負
    責人黃敬皓聯絡後，由劉繼華於109年11月28日下午2時許駕
    駛車牌號碼0000-00號自用小貨車搭載洪毓腱一同前往該公
    司載運包裹類塑膠、疑似塑膠下腳料、包裝塑膠帶、泡棉廢
    木材板等廢塑膠混合物（代碼：D-0299）、廢布（代碼：D-
    0803）及其他一般廢棄物（代碼：H-1009），再由洪毓腱駕
    駛該車載運前開廢棄物，並於同日晚間11時45分將上揭廢棄
    物傾倒在桃園市○○區○○○路0段000號後方即桃園市○○區○○段○
    ○○段0○00地號土地（經測量計算後體積為8立方公尺），劉
    繼華因而獲得報酬新臺幣（下同）6千元，並交付洪毓腱報
    酬2千元。嗣桃園市環保局據民眾陳情，即於109年12月1日會
    同桃園市政府警察局大園分局員警到場稽查，始循線查悉上
    情。
    理  由
甲、程序部分
壹、本件當事人對於本判決所引用下述被告以外之人於審判外之
    陳述，均未爭執其證據能力，復未於言詞辯論終結前聲明異
    議，本院審酌該等證據作成時並無不當取得情形，認以之作
    為本案證據亦屬適當，依刑事訴訟法第159條之5規定，均有
    證據能力。
貳、本判決所引用之其他非供述證據，查無違反法定程序取得之
    情形，依同法第158條之4反面解釋，均具證據能力。
乙、實體部分
壹、得心證之理由
    訊據被告對事實一、二所示犯行均坦承不諱（偵7101卷第31
    -37、139-142頁，偵7102卷第31-36、197-198頁，原審卷第
    60、64頁，本院卷第68頁），核與證人即共犯劉繼華、證人
    曾小榮、黃敬皓、呂明乾分別於警詢及偵訊中之證述相符（
    偵7101卷第7-14、143-145、217-218、223-225頁，偵7102
    卷第9-15、21-27、37-51、185-187頁），並有車輛詳細資
    料報表2份、桃園市環保局環境稽查工作紀錄表（稽109-H20
    907號、稽110-H06570號）暨現場照片、臉書社團截圖、現
    場照片、路口監視器截圖、桃園市環保局110年4月26日桃環
    稽字第1100031368號函；桃園市環保局環境稽查工作紀錄表
    （稽109-H21323號、稽110-H06558號）暨現場照片、○○公司
    變更登記表、○○工程行統一發票（三聯式）及商業登記申請
    書、路口及○○公司監視器截圖、現場照片、Google路線地圖
    截圖、土地所有權狀影本、桃園市環保局110年4月26日桃環
    稽字第1100031395號函、110年7月18日桃環稽字第11100603
    28號函暨非法棄置場址巡查紀錄及照片（偵7101卷第49-89
    、157-183頁，偵7102卷第55-59、95-121、127、133、199-
    219頁，本院卷第47-50頁）可佐，足認被告前開任意性自白
    與事實相符，應可採信。從而，本件事證明確，被告犯行堪
    予認定，應依法論科。
貳、論罪部分
一、按廢棄物清理法第46條第4款之非法清理廢棄物罪，其犯罪
    主體，不以廢棄物清理業者為限，只要未依第41條第1項規
    定領有廢棄物清除、處理許可文件，而從事貯存、清除、處
    理廢棄物，即為該當（最高法院109年度台上字第3338號判
    決要旨參照）。而依廢棄物清理法第36條第2項所授權訂定
    之「事業廢棄物貯存清除處理方法及設施標準」第2條第1款
    至第4款規定，所謂「貯存」：指事業廢棄物於清除、處理
    前，放置於特定地點或貯存容器、設施內之行為；所謂「清
    除」：指事業廢棄物之收集、運輸行為；所謂「處理」，則
    指下列行為：（一）中間處理：指一般廢棄物在最終處置或
    再利用前，以物理、化學、生物、熱處理、堆肥或其他處理
    方法，變更其物理、化學、生物特性或成分，達成分離、中
    和、減量、減積、去毒、無害化或安定之行為。（二）最終
    處置：指衛生掩埋、封閉掩埋、安定掩埋或海洋棄置事業廢
    棄物之行為。（三）再利用：指事業產生之事業廢棄物自行
    、販賣、轉讓或委託做為原料、材料、燃料、填土或其他經
    中央目的事業主管機關認定之用途行為，並應符合其規定者
    。
二、本件被告載運而傾倒棄置之廢棄物，事實一部分乃廢木材混
    合物、廢塑膠混合物、土木或建築物廢棄物混合物（廢棄物
    代碼D-0799、D-0299、D-0599），事實二部分乃廢塑膠混合
    物、廢布、其他一般廢棄物（廢棄物代碼D-0299、D-0803、
    H-1009），有前開桃園市環保局函暨環境稽查工作紀錄表及
    現場照片可佐，均屬一般事業廢棄物。被告未依廢棄物清理
    法規定領有廢棄物清除許可文件，不得從事廢棄物清除業務
    ，竟於事實一、二所示時間，先後載運上開一般事業廢棄物
    分別傾倒棄置於不同地點，核其所為均係犯廢棄物清理法第
    46條第4款前段之非法清理廢棄物罪。
三、按集合犯乃其犯罪構成要件中，本就預定有多數同種類之行
    為將反覆實行，立法者以此種本質上具有複數行為，反覆實
    行之犯罪，歸類為集合犯，特別規定為一個獨立之犯罪類型
    ，而以實質一罪評價。廢棄物清理法第46條第4款前段之非
    法清理廢棄物罪，係以未依同法第41條第1項規定領有廢棄
    物清除、處理許可文件而受託清除、處理廢棄物者為犯罪主
    體，再依同法第41條第1項前段以觀，立法者顯然已預定廢
    棄物之清除、處理行為通常具有反覆多次實行之性質。是本
    罪之成立，本質上具有反覆性與複數性，而為集合犯（最高
    法院107年度台上字第4808號判決意旨參照）。事實一部分
    ，被告多次載運廢棄物至現場傾倒，其所為係基於同一清理
    廢棄物之犯意，反覆從事廢棄物之清除、處理，依上開說明
    ，應評價為包括一罪之集合犯，至公訴意旨認應論以接續犯
    ，容有誤會，附此說明。
四、被告就事實一、二之犯行與劉繼華有犯意聯絡與行為分擔，
    均為共同正犯。被告所犯上開2罪，犯意各別、行為互殊，
    應分論併罰。
五、被告前因施用第二級毒品案件，經原審法院以107年度審易
    字第3250號判決判處有期徒刑4月確定，於108年12月14日執
    行完畢等情，有本院被告前案紀錄表可憑，其於有期徒刑執
    行完畢後5年內，故意再犯本件有期徒刑以上之2罪，均為累
    犯。然依司法院大法官釋字第775號解釋意旨，審酌被告前
    揭構成累犯之前科與本案犯罪類型不同，尚難認其係存有高
    度犯罪意識而一再犯同一或相類之罪，故認皆無依累犯規定
    加重其刑之必要。　　　
參、上訴駁回部分
一、原審以被告犯罪事證明確，分別適用廢棄物清理法第46條第
    4款前段之規定，並審酌被告未依法向主管機關申請核發廢
    棄物清理許可文件，貪圖私利而載運本案棄物任意傾倒於他
    處，不僅影響環保機關對於廢棄物清除、處理行為之管理及
    處置，亦嚴重危害環境衛生及安全甚鉅，惟念及部分現場已
    回復原狀清理完畢（事實一部分），兼衡其犯後坦承犯行，
    態度尚可，併考量其於本案中參與分擔之情節、自述工作、
    家庭、經濟生活狀況，暨其犯罪動機、目的、手段等一切情
    狀，就其所犯2罪各量處有期徒刑1年，定應執行刑有期徒刑
    1年6月。並就沒收部分敘明：①被告就本案2次犯行獲得之報
    酬為各2千元，均未扣案，應依刑法第38條之1第1項、第3項
    規定宣告沒收，於全部或一部不能沒收或不宜執行沒收時，
    追徵其價額；②另本件供被告載運廢棄物之車牌號碼0000-00
    號自用小貨車，非其所有，業經被告及證人劉繼華供證在卷
    ，自毋庸宣告沒收。經核原審業已詳予說明認定被告犯罪所
    憑證據及論述理由，所為認事用法均無違誤，量刑及沒收諭
    知亦屬妥適。
二、被告提起上訴主張其為劉繼華之員工，受指示載運本案廢棄
    物至指定地點傾倒，因本案取得之報酬共4千元，所犯2罪卻
    被判處（應執行有期徒刑）1年6月，原審量刑過重，請求輕
    判並給予易科罰金、社區勞動服務之機會。惟查：
（一）按刑事審判旨在實現刑罰權之分配正義，故法院對有罪被
      告之科刑，應符合罪刑相當之原則，使輕重得宜，罰當其
      罪，以契合社會之法律感情，此所以刑法第57條明定科刑
      時應審酌一切情狀，尤應注意該條所列10款事項以為科刑
      輕重之標準，俾使法院就個案之量刑，能斟酌至當。而量
      刑輕重係屬事實審法院得依職權自由裁量之事項，苟已斟
      酌刑法第57條各款所列情狀而未逾越法定刑度，不得遽指
      為違法（最高法院72年台上字第6696號判例意旨參照）。
（二）本件被告於事實一所示地點棄置之廢棄物固經清理完畢，
      有桃園市環保局110年4月26日桃環稽字第1100031368號函
      與照片、劉繼華提出之清理後現場照片可參（偵7101卷第
      157、183、199-202頁）；然被告於事實二所示地點棄置
      之廢棄物，經桃園市環保局函覆以「本局111年6月6日派
      員巡查，廢棄物上方有枯枝樹葉覆蓋，現場棄置廢塑膠混
      合物仍未清除」，有該局111年7月18日函文暨非法棄置場
      址巡查紀錄及照片可參（本院卷第47-49頁），佐以該廢
      棄物體積為8立方公尺（偵7102卷第215頁），棄置迄今已
      逾1年半未清理，對環境衛生與國民健康造成之危害非輕
      。被告棄置廢棄物後並無任何清理作為，亦未提出相關清
      理計畫，原判決就被告所為已綜合審酌各項量刑因子予以
      量定，並考量被告坦承犯行，非法棄置廢棄物危害環境，
      損及政府對廢棄物清理業者之行政管理，並考量部分廢棄
      物已清理完畢，及被告之智識程度、家庭狀況等情，原審
      之量刑既已詳予斟酌刑法第57條各款所列情形，並具體說
      明理由，核無逾越法定刑度，或濫用自由裁量權限之違法
      或不當情事，原審就被告所犯2罪分別量處法定最輕本刑
      即有期徒刑1年，應執行有期徒刑1年6月，原審量刑並無
      過重可言。從而，被告提起上訴指摘原審判決刑度過重，
      並無理由，應予駁回。
據上論斷，應依刑事訴訟法第368條，判決如主文。
本案經檢察官何嘉仁到庭執行職務。
中　　華　　民　　國　　111 　年　　9 　　月　　13　　日
                  刑事第二十五庭審判長法  官 邱滋杉
                                      法  官 黃翰義
                                      法  官 邱瓊瑩
以上正本證明與原本無異。
如不服本判決，應於收受送達後20日內向本院提出上訴書狀，其
未敘述上訴之理由者並得於提起上訴後20日內向本院補提理由書
（均須按他造當事人之人數附繕本）「切勿逕送上級法院」。
                                      書記官 桑子樑
中　　華　　民　　國　　111 　年　　9 　　月　　13　　日
附錄：本案論罪科刑法條全文
廢棄物清理法第46條
有下列情形之一者，處1年以上5年以下有期徒刑，得併科新臺幣
1千5百萬元以下罰金：
一、任意棄置有害事業廢棄物。
二、事業負責人或相關人員未依本法規定之方式貯存、清除、處
     理或再利用廢棄物，致污染環境。
三、未經主管機關許可，提供土地回填、堆置廢棄物。
四、未依第41條第1 項規定領有廢棄物清除、處理許可文件，從
     事廢棄物貯存、清除、處理，或未依廢棄物清除、處理許
    可 文件內容貯存、清除、處理廢棄物。
五、執行機關之人員委託未取得許可文件之業者，清除、處理一
     般廢棄物者；或明知受託人非法清除、處理而仍委託。
六、公民營廢棄物處理機構負責人或相關人員、或執行機關之人
     員未處理廢棄物，開具虛偽證明。